臺灣士林地方法院交通事件裁定　　　　 96年度交聲字第406號
原處分機關　交通部公路總局臺北區監理所基隆監理站
異　議　人
即受處分人　甲○
上列異議人即受處分人因違反道路交通管理處罰條例案件，對於
交通部公路總局臺北區監理所基隆監理站中華民國96年4 月3 日
所為之處分（原處分案號：基監字第裁42-ACV276046號、42-ACV
276047號），聲明異議，本院裁定如下：
    主  文
異議均駁回。
    理  由
一、按機器腳踏車駕駛人或附載座人未依規定戴安全帽者，處駕
    駛人新台幣（下同）500 元罰鍰；汽車駕駛人，駕駛汽車有
    違反本條例之行為，經交通勤務警察或依法令執行交通稽查
    任務人員制止時，不聽制止或拒絕停車接受稽查而逃逸者，
    除按各該條規定處罰外，處3,000 元以上6,000元以下罰鍰
    ；道路交通管理處罰條例第31條第6 項、第60條第1 項分別
    定有明文。又駕駛人駕駛汽車違反道路交通管理處罰條例第
    60條第1 項規定者，除應依該條所規定之罰鍰處罰外，並應
    記違規點數1 點，道路交通管理處罰條例第63條第1 項第1
    款亦有明文。再按汽車駕駛人有不服稽查而逃逸等行為，當
    場不能或不宜攔截製單舉發者，得對汽車所有人逕行舉發處
    罰，前項逕行舉發，應記明車輛牌照號碼、車型等可資辨明
    之資料，查明汽車所有人姓名或名稱、住址後，製單舉發處
    罰之，同條例第7 條之2 第1 項第1 款、第4 款、第2 項亦
    有明文。
二、原處分意旨略以：異議人即受處分人甲○於民國94年3 月6
    日凌晨0 時15分，騎乘ARS-142 號重型機車，行經台北市○
    ○路113 巷49弄口處，因未戴安全帽，經執勤員警當場攔停
    ，乃竟拒絕停車接受稽查而逃逸，執勤員警遂逕行掣單舉發
    ，核無不合，爰依道路交通管理處罰條例第31條第6 項、第
    60條第1 項等規定，對異議人依法裁罰，並依同條例第63條
    第1 項規定，記違規點數1 點。
三、聲明異議意旨略以：異議人未接到未戴安全帽及不服稽查逃
    逸之罰單，且異議人可確定舉發當日並無騎乘車號ARS-142
    號機車外出，爰依法聲明異議云云。
三、經查：
(一)受處分人所有之ASR-142 號重型機車，於前述時間、地點，
    有駕駛人未戴安全帽之違規行為，經警發現後，鳴笛並以指
    揮棒示意要求停車接受交通稽查，竟拒絕停車而逃逸，業據
    證人即臺北市政府警察局內湖分局員警黃俊智到庭結證稱：
    「（本件交通違規案件是否你舉發？）是的。」、「（當時
    發現機車違規情形？）當時我執行是凌晨0 點0 分到0 點30
    分的路檢勤務時間，當時在我舉發的時間3 月6 日凌晨0 時
    15分，我看到有一駕駛人未戴安全帽，在我路檢位置的前方
    約5 至10公尺的距離，我鳴笛並用指揮棒示意駕駛人停車，
    但駕駛人沒有停車，從113 巷49弄往東湖路119 巷49弄方向
    加速往前面行駛，沒有停車，我當時巡邏車停在113 巷上，
    所以沒有去追。」、「（當天執行路檢勤務時有無其他員警
    ？）有，我們2 人是站在路檢點（庭呈現場圖1 紙）的位置
    ，他應該也有看到這部機車違規。」、「（你發覺該部機車
    違規時，你人面向何方向？）該駕駛人從我正面騎過來，我
    是面向東湖路113 巷49弄，當時路口路燈很明亮。」、「（
    你是在多遠距離看到機車車牌號碼？）約1 至2 公尺的距離
    ，是在我示意他停車他沒停車時我才注意看，因我們在執勤
    時對於車牌號碼有特別去記，我是很確定才敢告發的。」、
    「（當時機車顏色？）深色的，車子的特徵我沒注意，因我
    只去記車牌號碼。」、「（你當時是如何示意駕駛人停車，
    但他逃逸？）我執勤當時穿防彈衣跟反光背心，在路檢時我
    們看到違規會先鳴笛，還會以指揮棒示意駕駛人停車，駕駛
    人還沒經過我們時我會先作這2 個動作。當時車流量很少，
    我可以確定駕駛人知道我要攔他。」等語明確（見本院96年
    5 月25日訊問筆錄）。衡諸證人黃俊智為臺北市政府警察局
    內湖分局之警員，與異議人素不相識，復無怨隙，應無甘冒
    觸犯偽證重罪，故意構詞誣陷異議人之可能；另參以本件舉
    發時間為凌晨0 時15分許，當時車流量小，且證人黃俊智站
    於路口顯明之處，趨前鳴笛並以指揮棒示意異議人停車受檢
    ，然異議人見警稽查即駕車加速逃逸，證人黃俊智在與異議
    人所騎乘機車距離1 至2 公尺時，看見異議人車牌號碼，立
    即在線上以無線電查詢該車是否涉刑案，經查無涉案後，考
    量追車可能引起異議人恐慌，發生交通事故等意外，始予舉
    發，並於舉發單上註記違規駕駛人及車型之特徵為黑藍色，
    此部分亦經異議人自承其機車為深色，此有臺北市政府警察
    局舉發違反道路交通管理事件通知單影本2 紙在卷可稽，應
    可排除誤認之可能，是證人黃俊智上開證詞，自堪採信。
(二)復按逕行舉發違反道路交通管理事件，經汽車所有人依通知
    單之應到案日期前到案，並告知違規駕駛人姓名、身分證統
    一編號及住址者，處罰機關應即另行通知違規駕駛人到案依
    法處理；逾應到案日期，處罰機關應依道路交通管理處罰條
    例第85條第3 項規定處罰該汽車所有人，違反道路交通管理
    事件統一裁罰基準及處理細則第24條定有明文。易言之，如
    汽車駕駛人有上開違規行為且不服指揮稽查而逃逸，為警當
    場攔停者，處罰機關固應對汽車之駕駛人為處罰，惟若舉發
    機關並非當場對該部汽車攔停，而係依道路交通管理處罰條
    例第7 條之2 第1 項之規定逕行舉發者，此際舉發機關僅能
    依上開第7 條之2 第2 項規定對汽車所有人為掣單舉發，如
    經舉發之汽車所有人在舉發通知單上所載之應到案日期前到
    案，並告知處罰機關真正違規駕駛人之姓名、身分證統一編
    號及住址者，處罰機關應即依前開細則第24條規定處罰該名
    違規駕駛人，而如汽車所有人未於應到案日期前到案或雖於
    應到案日期前到案，而未告知處罰機關實際之違規駕駛人者
    ，處罰機關仍應依道路交通管理處罰條例第85條第3 項「本
    條例關於車輛駕駛人之處罰，如應歸責於車輛所有人者，處
    罰車輛所有人。」規定，對車輛所有人加以處罰。是異議人
    既為前述違規重型機車之所有人，縱其並非於前揭時、地實
    際騎乘該機車違規之人，因其並未依前開規定告知真正違規
    駕駛人之姓名等資料，依前該規定及說明，其仍應依法接受
    裁罰。
(三)綜上所述，異議人所有之前揭重型機車，其駕駛人於前揭時
    、地確有未依規定戴安全帽，且不服稽查逃逸之情形，原處
    分機關依道路交通管理處罰條例第31條第6 項、第60條第1
    項之規定，分別裁處罰鍰新台幣500 元、3,000 元，並依同
    法第63條第1 項第1 款規定記違規點數1 點，核無違誤，本
    件異議為無理由，應均予駁回。
據上論斷，應依道路交通案件處理辦法第19條，裁定如主文。
中　　華　　民　　國　　96　　年　　7 　　月　　6 　　日
                  交通法庭法  官  汪梅芬
以上正本證明與原本無異。
如不服本裁定應於送達後5 日內，向本院提出抗告狀。
                          書記官  張馨尹
中　　華　　民　　國　　96　　年　　7 　　月　　6 　　日
